【裁判字號】    99,台上,6941
【裁判日期】    991104
【裁判案由】    殺人
【裁判全文】
最高法院刑事判決            九十九年度台上字第六九四一號
上  訴  人  台灣高等法院檢察署檢察官
被      告  甲○○
上列上訴人因被告殺人案件，不服台灣高等法院中華民國九十九
年九月一日第二審判決（九十九年度上訴字第二一三四號，起訴
案號：台灣桃園地方法院檢察署九十八年度偵字第二六六五一、
二八二五四號），提起上訴，本院判決如下：
    主  文
上訴駁回。
    理  由
按刑事訴訟法第三百七十七條規定，上訴於第三審法院，非以判
決違背法令為理由，不得為之。是提起第三審上訴，應以原判決
違背法令為理由，係屬法定要件。如果上訴理由書狀並未依據卷
內訴訟資料，具體指摘原判決不適用何種法則或如何適用不當，
或所指摘原判決違法情事，顯與法律規定得為第三審上訴理由之
違法情形，不相適合時，均應認其上訴為違背法律上之程式，予
以駁回。本件原判決維持第一審論處被告甲○○殺人罪刑之判決
（處有期徒刑八年六月），駁回檢察官在第二審之上訴，已詳敘
認定犯罪事實所憑之證據及其認定之理由，從形式上觀察，並無
任何足以影響判決結果之違法情形存在。而行為時因精神障礙或
其他心智缺陷，致其辨識行為違法或依其辨識而行為之能力顯著
減低者，得減輕其刑，刑法第十九條第二項定有明文。查被告於
民國九十八年九月十七日及同年九月二十四日曾至怡仁綜合醫院
求診有憂鬱及失眠之情形，嗣於九十八年十一月二十八日案發當
日至心寧診所求診憂鬱之症狀，此有前開醫院、診所之病歷在卷
可參（見偵字第二六六五一號卷第六二至六四頁）；而被告行為
時之精神狀況，經第一審囑託行政院衛生署桃園療養院鑑定結果
，認被告屬中等智能，在人格上較為不安壓抑，對環境較為防衛
保守，對人多疑不信任，自我形象較為悲觀負向，對自己缺乏信
心，無法有效運用內在資源，情緒顯不穩定，對情緒刺激易起過
強之反應，容易在壓力大時失去控制，影響其現實知覺與判斷，
其有明顯之憂鬱症狀，伴隨一些類似幻覺的經驗，其因受到憂鬱
症之影響，認知功能扭曲，致其辨識能力降低，因其受先生外遇
事件，長期壓力累積，加上憂鬱症影響，致被告情緒衝動控制能
力顯著降低，其符合重度憂鬱症之診斷，於案發當時因精神障礙
，其辨識行為違法及依其辨識而行為之能力，已達較常人顯著減
低之程度等情，有該院九十九年四月六日桃療醫字第0990002020
號函所附之精神鑑定報告書可稽，並經負責鑑定之醫師陳炯旭於
第一審到庭證述明確（見第一審卷第九六、一０六至一一二頁）
。原審依憑上情，認被告行為時，因精神障礙，致其辨識行為違
法及依其辨識而行為之能力，已顯著降低，乃依前述規定減輕其
刑，經核於法洵無違誤。上訴意旨，置原判決之明白論敘於不顧
，徒依告訴人之請求，提起上訴，對於原審前述職權之適法行使
，任意爭執，難謂已符合首揭法定上訴要件，其上訴違背法律上
之程式，應予駁回。
據上論結，應依刑事訴訟法第三百九十五條前段，判決如主文。
中    華    民    國  九十九  年   十一   月    四    日
                      最高法院刑事第十一庭
                          審判長法官  石  木  欽  
                                法官  洪  佳  濱  
                                法官  韓  金  秀  
                                法官  段  景  榕  
                                法官  周  煙  平  
本件正本證明與原本無異
                                      書  記  官  
中    華    民    國  九十九  年   十一   月    十    日
                                                      Ｅ

司法院資訊處製作；財團法人民間司法改革基金會備份。
